【裁判字號】    98,家訴,13
【裁判日期】    981119
【裁判案由】    宣告分別財產制
【裁判全文】
臺灣澎湖地方法院民事判決              98年度家訴字第13號
原      告  丙○○
訴訟代理人  陳忠勝律師
被      告  乙○○
            甲○○
上列當事人間請求宣告分別財產制事件，本院於民國98年11月5
日言詞辯論終結，判決如下：
    主      文
被告乙○○與被告甲○○應改用夫妻分別財產制。
訴訟費用由被告負擔。
    事實及理由
一、原告起訴主張：被告乙○○與甲○○為夫妻，婚姻關係現仍
    存續中，雙方並未約定夫妻財產制，應以法定財產制為其夫
    妻財產制。原告前因承攬關係，對被告甲○○有新臺幣（下
    同）116萬元之債權，經澎湖縣馬公市調解委員會調解成立
    ，並經本院核定，詎被告甲○○清償40萬元後，所餘76萬元
    拒不清償，經原告向本院聲請強制執行結果，因被告甲○○
    名下並無財產，以核發債權憑證結案，原告爰依民法第1011
    條之規定，請求判決宣告被告陳秀美、甲○○應改用分別財
    產制，以執行甲○○對其配偶陳秀美依民法第1030條之1所
    得主張之剩餘財產分配請求權。
二、被告則以：被告乙○○、甲○○確為夫妻，且未約定夫妻財
    產制。被告甲○○於上述調解成立後，認為原告未將房屋處
    理妥當，故只清償40萬元，且被告甲○○名下並無財產，原
    告聲請強制執行後，以核發債權憑證結案。被告乙○○、甲
    ○○之財產原本就是各管各的，同意採用分別財產制，後續
    賠償事宜以後再說等語為抗辯。
三、兩造不爭執之事實：
  (一)被告乙○○與甲○○為夫妻，婚姻關係現仍存續中，且未約
    定夫妻財產制，應以法定財產制為其夫妻財產制。
  (二)原告前因承攬關係，對被告甲○○有116萬元之債權，經澎
    湖縣馬公市調解委員會調解成立，並經本院於93年2月27日
    核定，詎被告甲○○清償40萬元後，所餘76萬元拒不清償，
    經原告向本院聲請強制執行結果，因被告甲○○名下並無財
    產，以核發債權憑證結案。
四、得心證之理由：
  (一)按夫妻未以契約訂立夫妻財產制者，除本法另有規定外，以
    法定財產制為其夫妻財產制，民法第1005條定有明文。次按
    債權人對於夫妻一方之財產已為扣押，而未得受清償時，法
    院因債權人之聲請，得宣告改用分別財產制，民法第1011
    條亦規定甚明。而所謂未得受清償，包括全無可扣押之物或
    所扣押之物數量不足及所扣押之財產不足清償該為扣押之債
    權人債權等情形，最高法院89年度台上字第854號判決可資
    參照。又此法條立法意旨，係為貫徹物權法定主義及保護交
    易安全，同時避免夫妻藉登記夫妻財產制之方式，逃避債權
    人之強制執行。
  (二)查被告乙○○與甲○○於76年6月15日結婚，未約定夫妻財
    產制，應以法定財產制為夫妻財產制；再原告為被告甲○○
    之債權人，經以本院核定之澎湖縣馬公市調解委員會調解書
    為強制執行名義，聲請本院各以本院94年執字第665號、98
    年執字第2791號執行事件執行結果，被告甲○○並無財產可
    供扣押而未受償，核發債權憑證結案等情，有被告戶籍資料
    、本院上開執行事件卷宗可稽，依前開說明，應屬已為扣押
    ，而未得受清償之情形，則原告本於民法第1011條之規定，
    訴請本院宣告兩造間之夫妻財產制應改用分別財產制，洵屬
    正當。
五、從而，原告本於民法第1011條之規定，訴請本院宣告兩造間
    之夫妻財產制應改用分別財產制，為有理由，應予准許。
六、據上論結，本件原告之訴為有理由，依民事訴訟法第78條、
    第85條第1項，判決如主文。
中    華    民    國    98    年    11    月    19    日
                      家事法庭  法  官  李宛玲
以上正本係照原本作成。
如不服本判決，應於判決送達之翌日起20日內提出上訴狀於本院
（須附繕本），並繳納上訴費用。
中    華    民    國    98    年    11    月    19    日
                                書記官  莊茹茵


司法院資訊處製作；財團法人民間司法改革基金會備份。
